【裁判字號】    99,訴,420
【裁判日期】    991012
【裁判案由】    分割共有物
【裁判全文】
臺灣屏東地方法院民事判決               99年度訴字第420號
原      告  辛○○
被      告  甲○○
            乙○○
            寅○○
            己○○
            丁○○
            丙○○
            戊○○
            巳○○
            辰○○
            卯○○
            丑○○
            壬○○
當事人間請求分割共有物事件，本院判決如下：
    主  文
原告之訴駁回。
訴訟費用由原告負擔。
    事實及理由
一、本件原告主張坐落屏東市○○段○○段69地號土地（下稱系
    爭土地）原為其與被告甲○○、乙○○、寅○○、己○○、
    丁○○、丙○○、戊○○、巳○○、辰○○、卯○○、壬○○、丑○○（下稱甲○○等十二人）及業於99年1 月8 日死
    亡之癸○○等十四人所共有，系爭土地並無因使用目的而不
    能分割之情形，且共有人間亦未訂立不分割之特約，但就分
    割方法則未能獲致協議，因共同被告午○○○、庚○○、子
    ○○、未○○（下稱午○○○等四人，此部分業經本院另以
    判決駁回）為原共有人癸○○之繼承人，爰以甲○○等十二
    人及午○○○等四人為被告，訴請准以裁判分割系爭土地等
    語。
二、按原告之訴，依其所訴之事實，在法律上顯無理由者，法院
    得不經言詞辯論，逕以判決駁回之，民事訴訟法第249 條第
    2 項定有明文。次按共有物之分割，於共有人全體有法律上
    之利害關係，須共有人全體始得為之，故請求分割共有物之
    訴，屬於民事訴訟法第56條第1 項所稱訴訟標的對於共同訴
    訟之各人必須合一確定者，此經最高法院著有42年度台上字
    第318 號判決可資參照。是分割共有物之訴係屬必要共同訴
    訟，提起分割共有物之訴須以同意分割之人為原告，以不同
    意分割之人為被告，即共有人全體為當事人，其訴訟當事人
    始為適格。又當事人提起民事訴訟，其當事人適格有欠缺者
    ，毋庸命其補正，司法院亦著有院字第2351號解釋可資參照
    。
三、經查系爭土地原共有人癸○○係於99年1 月8 日死亡，其配
    偶與子女即共同被告午○○○等四人暨其外孫女謝宛震等直
    系血親卑親屬，以及癸○○之兄弟姊妹壬○○、許方明麗、
    王方明春、方秀敏等九人，共同於99年3 月22日，以書面向
    臺灣板橋地方法院聲明拋棄繼承；而癸○○之父母方水生、
    方潘玉治業於61年8 月25日、65年11月18日死亡，祖父母方
    本、方洪備、潘狗江、潘阿怨亦均亡歿等情，業經本院依職
    權向臺灣板橋地方法院調取99年度司繼字第611 號拋棄繼承
    聲請事件卷宗閱明無訛。是以，共同被告午○○○等四人既
    已聲明拋棄繼承，其等就本件分割共有物訴訟，即欠缺訴訟
    實施權，而無受裁判之資格，前經本院於99年9 月10日不經
    言詞辯論，逕以判決駁回原告對共同被告午○○○等四人所
    提起之訴訟，並於判決中闡明原告就此應依民法第1177條前
    段、第1178條第2 項規定，以親屬會議選定或聲請法院選任
    遺產管理人實施本件訴訟，惟原告就此當事人適格之欠缺，
    迄未補正，則其所提起之本訴即係未以全體共有人為原告及
    被告，揆諸前揭說明，其訴應可認屬顯無理由，爰不經言詞
    辯論，逕以判決駁回之。
四、據上論結，本件原告之訴為顯無理由，依民事訴訟法第 249
    條第2 項、第78條，判決如主文。
中    華    民    國    99    年    10    月    12    日
                  民事第一庭    法  官  孫國禎
正本係照原本作成。
如不服本判決，應於送達後廿日內向本院提出上訴狀。如委任律
師提起上訴者，應一併繳納上訴審裁判費。
                                書記官  曾文玲
中    華    民    國    99    年    10    月    13    日

司法院資訊處製作；財團法人民間司法改革基金會備份。
